臺灣高等法院刑事判決
110年度上訴字第1198號
上  訴  人  
即  被  告  蘇大釧




選任辯護人  李大偉律師(法扶)
上列上訴人因違反槍砲彈藥刀械管制條例等案件，不服臺灣桃園
地方法院109年度訴字第1180號，中華民國110年1月28日第一審
判決（起訴案號：臺灣桃園地方檢察署109年度偵字第24217 號
、109年度偵字第27947號，暨併案審理案號：臺灣桃園地方檢察
署110年度偵字第3034號），提起上訴，本院判決如下：
    主  文
上訴駁回。
    犯罪事實
一、丙○○基於非法持有具殺傷力之非制式手槍及子彈之犯意，於
    民國108年間之某日，未經許可，在臺灣地區某不詳地點，
    購入如附表一所示具殺傷力之非制式手槍1把、子彈40顆，
    並藏放在桃園市○○區○○○00○00號之「藝品花店」而持有之。
二、丙○○受友人即年籍、姓名均不詳、綽號「阿勳」之成年男子
    之委託，向綽號「劉小龍」之成年男子追討1筆新臺幣(下同
    )12萬元之債務，遂與童政豪共同基於恐嚇危害安全之犯意
    聯絡，於109年7月17日，由丙○○駕駛換掛OOO-OOOO號車牌之
    自用小客車（白色，廠牌凌志，原車號000-0000號），搭載
    童政豪前往「劉小龍」位在桃園市中壢區之住處（地址詳卷
    ），並於抵達前，將附表一編號1所示之非制式手槍1 把及
    上開40顆子彈其中6顆，交予童政豪。童政豪即基於與丙○○
    共同非法持有具殺傷力之非制式手槍及子彈之犯意聯絡，收
    受丙○○所交付之上開手槍及子彈而非法持有，並將子彈裝入
    手槍彈匣內，於109年7月17日20時36分許，在「劉小龍」之
    上址住處外，持該手槍朝「劉小龍」之住處擊發3槍，子彈
    均擊破窗戶玻璃進入屋內，在客廳掛畫及牆上留下彈孔（所
    涉毀損部分未據告訴），以此方式傳達加害生命、身體、自
    由及財產之事，恐嚇「劉小龍」及同住該處之人（無事證顯
    示其內有兒童或少年），致生危害於安全。童政豪旋即搭乘
    丙○○所駕駛之上開自用小客車同返上址「藝品花店」，並將
    上開非制式手槍1把及未擊發之子彈3顆交還丙○○。嗣警方接
    獲報案，於109年7月22日中午12時15分許，在上址「藝品花
    店」內執行搜索，因而扣得上開非制式手槍1把及尚未擊發
    之子彈37顆。
三、案經桃園市政府警察局中壢分局移送臺灣桃園地方檢察署檢
    察官偵查起訴。
    理  由
壹、程序部分：
一、本件審理範圍：
  ㈠本件檢察官原起訴上訴人即被告丙○○及被告童政豪2人因違反
    槍砲彈藥刀械管制條例等案件，經原審分別將被告丙○○、童
    政豪判刑在案。被告丙○○不服提原判決提起上訴，檢察官及
    被告童政豪均未提起上訴。故本件審理範圍限於原判決關於
    被告丙○○部分，另被告童政豪部分則已確定，非本院審理範
    圍。
　㈡臺灣桃園地方檢察署檢察官110年度偵字第3034號移送併辦部
    分，與已起訴部分具事實上同一之單純一罪關係，為起訴效
    力所及，屬本件審理範圍。
二、證據能力之說明：　　
    本院援引之下列證據資料（包含供述證據、文書證據等），
    並無證據證明係公務員違背法定程序所取得。又檢察官、被
    告丙○○及其選任辯護人於原審準備程序、審理時及本院準備
    程序、審理時，對原審及本院所提示之被告以外之人審判外
    之供述，包括供述證據、文書證據等證據，就證據能力均未
    表示爭執，且迄言詞辯論終結前並未聲明異議，亦無顯有不
    可信之情況與不得作為證據之情形，本院審酌上開證據資料
    製作時之情況，尚無違法不當及證明力明顯過低之瑕疵，認
    為以之作為證據應屬適當，是依刑事訴訟法第159條至第159
    條之5規定，本院所引用供述證據及文書證據均有證據能力
    。
貳、實體部分：
一、事實之認定：
  ㈠上開犯罪事實，業據上訴人即被告丙○○於原審及本院審理中
    坦承不諱，且有證人乙○○於警詢、證人甲○○於警詢及偵訊之
    證述可稽（見他卷第19至21、23、24頁；偵卷二第5至7頁）
    ，並有桃園市政府警察局中壢分局刑案現場勘察報告、刑案
    現場照片、車輛詳細資料報表、查獲現場照片、監視錄影畫
    面截圖、內政部警政署刑事警察局109年11月3日刑鑑字第10
    90081034號鑑定書及109年10月14日刑鑑字第1090081033號
    鑑定書在卷足參（見他卷第25至85頁；偵卷一第201至206、
    219至280、381至395頁；偵卷二第127頁；原審卷第85至92
    、115至117頁），另有扣案手槍、子彈、彈頭及彈殼可資佐
    證。
  ㈡扣案手槍1把，經鑑定為非制式手槍，擊發功能正常，可供擊
    發適用子彈使用，具殺傷力；扣案子彈37顆，經鑑定均屬非
    制式子彈，依外觀分組採樣14顆試射結果，均可擊發而具有
    殺傷力，有前開內政部警政署刑事局109年11月3日鑑定書可
    憑。另在「劉小龍」住處查獲並扣案之彈殼3顆及彈頭1 顆
    ，經鑑定為已擊發之非制式金屬彈殼及彈頭，彈頭上具刮擦
    痕，有內政部警政署刑事局109年10月14日鑑定書可參。依
    卷附刑案現場勘察報告，被告童政豪所擊發子彈3顆，均穿
    透窗戶玻璃及木質掛畫，並擊破水泥牆面而留下彈孔（見他
    卷第39至56頁），顯見該3顆子彈擊發時之動能，尚可貫穿
    材質堅硬之窗戶玻璃、木質掛畫及水泥牆面，衡情當足以穿
    入人體皮肉層而造成傷害。再參酌尚未擊發之子彈37顆經採
    樣試射之結果，均認有傷殺力，應認同案共犯童政豪已擊發
    之子彈3顆亦具有殺傷力。足認被告丙○○之任意性自白有相
    當之證據相佐，且與事實相符，應堪信為真實。
  ㈢依一般社會通念，槍枝及子彈均屬具有相當殺傷力之武器，
    足以奪人性命、傷人身體及破壞財物；又住宅則為個人生活
    起居、休息之處所。被告丙○○與童政豪間共同謀議而推由童
    政豪對「劉小龍」之住宅開槍，衡情對於「劉小龍」及同住
    之人，足以造成生命、身體、財產及居住安寧自由受威脅之
    恐懼，而屬於惡害之告知，使人心生恐懼，此亦為證人甲○○
    於偵訊時證稱：「住處發生槍擊，會感到害怕」等語可明（
    見偵卷二第6頁），堪認被告丙○○之恐嚇行為，已致生危害
    於安全。
  ㈣被告於警詢、偵查及本院審理時均供稱其係受友人即年籍、
    姓名均不詳、綽號「阿勳」之成年男子之委託，向綽號「劉
    小龍」之成年男子追討債務，起訴書誤載為被告與劉小龍之
    間有債務糾紛，此不影響本件判決本旨，由本院逕予更正，
    附此說明。
　㈤綜上所述，被告出於任意性之自白核與事實相符，可以採信
    。本件事證明確，被告與童政豪共同非法持有具殺傷力非制
    式手槍、子彈及恐嚇危害安全之犯行，均堪認定，皆應依法
    論科。
二、論罪之說明：
  ㈠按犯罪之實行，有接續犯、繼續犯、集合犯、吸收犯、結合
    犯等實質上一罪之分類，因均僅給予一罪之刑罰評價，故其
    行為之時間認定，當自著手之初，持續至行為終了，並延伸
    至結果發生為止，倘上揭犯罪時間適逢法律修正，跨越新、
    舊法，而其中部分作為，或結果發生，已在新法施行之後，
    應即適用新規定，不生依刑法第2條比較新、舊法而為有利
    適用之問題（參照最高法院108年度台上字第1179號判決、8
    9年度台非字第186號判決）。被告丙○○自108年間起，取得
    附表一所示之槍、彈而持有，迄109年7月22日為警搜索而查
    獲時止，均屬持有行為之繼續。槍砲彈藥刀械管制條例第7
    條、第8條有關持有槍砲之處罰規定，雖已於109年6月10日
    修正公布，並於同年月12日生效施行，惟被告丙○○之持有行
    為，既然延續至新法修正施行後，依前開說明，應適用修正
    後之規定，不生依刑法第2條比較新、舊法而為有利適用之
    問題。
  ㈡核被告所為，係犯槍砲彈藥刀械管制條例第7條第4項之非法
    持有非制式手槍罪、同條例第12條第4項之非法持有子彈罪
    、刑法第305條之恐嚇危害安全罪。其自108年間取得時起，
    至109年7月22日為警查獲時止，持有非制式手槍及子彈之行
    為，均為繼續犯，應各論以一罪。
　㈢又未經許可持有槍枝、子彈罪，其持有期間為行為之繼續，
    至持有行為終了時，均論以一罪，不得割裂。若持有之後以
    之犯他罪，兩罪間之關係，端視其開始持有之原因、動機或
    目的為斷。如於非法持有槍枝、子彈行為繼續中另起意犯罪
    ，應以數罪併罰論處；若行為人為犯特定罪之目的而持有槍
    枝、子彈，雖其持有槍枝、子彈之時間、地點與目的所犯特
    定罪之時間、地點，在自然意義上非完全一致，然就事件整
    體過程予以客觀觀察後，彼此之間具有全部或一部不可割之
    一致性或事理上之關聯性，且犯罪目的單一，依一般社會通
    念，認應評價為一行為，自應適用想像競合犯之規定論以一
    罪（參照最高法院99年度台上字第4123號判決、99年度台上
    字第6695號判決）。被告於108年間同時購入非制式手槍1把
    及子彈40顆而持有，係一行為觸犯數罪名，依刑法第55條前
    段規定，應從一重之非法持有非制式手槍罪處斷。其嗣因與
    「劉小龍」間發生債務糾紛，於109年7月17日另行起意以該
    槍、彈實施犯罪，所犯非法持有非制式手槍罪及共同恐嚇危
    害安全罪，應分論併罰。
　㈣被告丙○○與童政豪所為之本件恐嚇危害安全犯行，同時恐嚇
    「劉小龍」之上址住處「劉小龍」及其同居人，則是以一行
    為對「劉小龍」及其同居人為恐嚇危害安全犯行，成立同種
    想像競合犯，應依刑法第55條規定，從一重之恐嚇危害安全
    罪論處。原判決漏未說明，應予補充。
　㈤共同正犯：
    槍砲彈藥刀械管制條例所謂持有，係指行為人主觀上對該等
    物品有執持占有之意思，客觀上並已將物品置於自己實力得
    為支配之狀態，但不以親自持執為限。如以共同犯罪之意思
    ，事先有犯意之合致，而由其中一部分人實施犯罪行為，即
    有共同犯罪之存在，應受共同犯罪之評價（參照最高法院94
    年度台上字第6732號判決、95年度台上字第1318號判決）。
    本件被告丙○○、童政豪共同謀以槍擊住宅之方式恐嚇危害安
    全，由被告丙○○將所持有之非制式手槍1把及子彈6顆交予童
    政豪，推由童政豪下手實施。被告丙○○與童政豪就恐嚇危害
    安全、109年7月17日持有非制式手槍1把及子彈6顆之部分，
    有犯意聯絡及行為分擔，均為共同正犯。
  ㈥本件無刑法第59條規定之適用：
  1.按刑法第59條之得酌量減輕其刑者，必須犯罪另有特殊之原
    因與環境等情，而在客觀上足以引起一般同情，認為即予宣
    告法定最低度刑期猶嫌過重者，始有其適用，至於被告素行
    良好、有正當工作、坦白犯行、情節輕微或被告犯罪之動機
    、手段、犯罪後之態度等各種情狀，僅可為法定刑內從輕科
    刑之標準，不得據為酌量減輕之理由（最高法院28年上字第
    1064號、45年台上字第1165號、51年台上字第899號判例意
    旨及91年度台上字第733號判決意旨參照）。
  2.本件被告明知扣案槍、彈為具有殺傷力之高度危險物品，竟
    仍甘冒重典而持有，業如前述，其持有時間近1年，且所持
    有之子彈多達40顆，且持以對有人居住之建築物射擊，顯見
    對社會有相當危害，況我國對槍彈採取嚴格的限制政策，被
    告非法持有具傷殺力之槍彈，猶如不定時炸彈，對社會治安
    存有潛在危害，殊難認被告因沒有造成重大傷害，並坦承犯
    行等因素，即屬特殊原因或堅強事由，在客觀上足以引起一
    般同情而顯然可憫，亦難認與刑法第59條規定認「科以最低
    度刑仍嫌過重者」之要件相符，自無刑法第59條酌減其刑規
    定之適用。
三、維持原判決及駁回上訴之理由：
  ㈠原判決以被告丙○○犯罪事證明確，據以論罪科刑，並審酌被
    告丙○○持有非制式手槍1把及子彈40顆，持有時間非短，數
    量不少，且持以槍擊他人住宅，對於他人生命、身體、財產
    及居住安寧自由產生嚴重威脅，於社會治安已產生重大危害
    ，實應嚴懲；犯後為圖脫罪，要求童政豪承擔持有槍、彈及
    恐嚇罪責，由被告丙○○、童政豪於警詢及偵訊供述內容即可
    得知，難認犯後態度良好；惟念其於原審審理中尚能坦承犯
    行，兼衡其犯罪動機、目的、手段、素行(見本院被告前案
    紀錄表)、暨其智識程度(高中畢業)及家庭生活、經濟狀況(
    於本院審理時自陳已婚、育各15歲、3歲子女、從事殯葬業)
    等一切情狀，就被告丙○○犯共同非法持有非制式手槍罪，處
    有期徒刑6年，併科罰金新臺幣（下同）20萬元，罰金如易
    服勞役，以1千元折算1日；共同犯恐嚇危害安全罪，處有期
    徒刑8月。所處有期徒刑部分，應執行有期徒刑6年6月；復
    就沒收說明：1.違禁物，不問屬於犯罪行為人與否，沒收之
    ，刑法第38條第1項定有明文；扣案如附表一編號1、2所示
    之非制式手槍1把及子彈23顆，具有殺傷力，屬法律禁止持
    有之違禁物，應不問屬於犯罪行為人與否，依前開規定沒收
    ；至於附表一編號3至6所示之子彈，均經鑑定試射完畢而裂
    解，不具子彈之外形及功能，已非屬違禁物，故不予沒收；
    2.供犯罪所用、犯罪預備之物或犯罪所生之物，屬於犯罪行
    為人者，得沒收之，刑法第38條第2項前段定有明文；扣案
    如附表二編號1、2所示之手機，分別係被告丙○○及童政豪所
    有，供彼此相互聯繫而為本案共同犯罪之工具，此為被告所
    承認（見原審卷第205頁）；如附表二編號3所示之車牌，係
    被告丙○○所有，被告丙○○換掛於前述自用小客車上，再駕車
    前往「劉小龍」之住處，此據被告丙○○供承在卷（見原審卷
    第205頁）；此舉使被告為本案持槍恐嚇危害安全犯行而駕
    車時，可掩飾真實車籍，躲避追查，對於該犯罪實現提供助
    力，應認亦屬本案犯罪工具，上開物品均依前開法律規定沒
    收；3.扣案彈殼3顆、彈頭1顆，係童政豪開槍後遺留在槍擊
    現場之子彈殘骸，不具子彈之外形及功能，非屬違禁物；雖
    屬被告恐嚇危害安全所生之物，惟被告開槍擊發子彈時，當
    已拋棄對子彈之實力支配，應認子彈裂解所成之彈殼及彈頭
    已非被告所有，故不予沒收；其餘扣案物品，查無事證顯示
    與本案犯行有關，亦不予沒收。
  ㈡經核原判決認事用法均無違誤，量刑亦屬妥適。被告丙○○上
    訴請求依刑法第57條、第59條再從輕量刑云云。惟按：按量
    刑輕重，係屬事實審法院得依職權自由裁量之事項，苟其量
    刑已以行為人之責任為基礎，並斟酌刑法第57條各款所列情
    狀，而未逾越法定刑度或有濫用權限情事，即不得任意指為
    違法，最高法院75年度台上字第7033號判例意旨可資參照。
    再按法律上屬於自由裁量之事項，並非概無法律性之拘束，
    自由裁量係於法律一定之外部性界限內（以定執行刑言，即
    不得違反刑法第51條之規定）使法官具體選擇以為適當之處
    理，因此在裁量時必須符合所適用法規之目的，即須受比例
    原則、公平正義原則等規範，謹守法律秩序之理念，體察法
    律之規範目的，使其結果實質正當，合於自由裁量之內部性
    界限，而定應執行之刑，亦屬自由裁量之範圍，其應受此項
    內部性界限之拘束，要屬當然，最高法院80年台非字第476
    號判例意旨、96年度台上字第7583號判決意旨足供參考。原
    判決已逐一剖析，並就卷內證據資料參互審酌，認定被告確
    未經許可持有上開槍、彈之犯行，並持以對他人之住宅恣意
    開槍射擊用以恐嚇危害他人安全，雖坦承犯行，然其持有槍
    、彈，已經對社會治安具有高度危險性，況被告持有槍、彈
    之時間並非短暫，持有子彈之數量非微，影響社會治安甚鉅
    ，對他人之生命、身體仍可能造成傷害，亦查無情堪憫恕之
    情輕法重情事，不適用刑法第59條規定酌減其刑，並審酌刑
    法第57條各項事由，量刑確屬適當，已如前述，又被告僅為
    他人之債務而將非法持有之槍彈朝他人住處開槍，顯見其惡
    性非輕，影響社會治安甚鉅，對他人之生命、身體仍可能造
    成傷害，本件並無足以減輕或加重被告刑度之新事證。從而
    ，本件被告之上訴為無理由，應予駁回。
據上論斷，應依刑事訴訟法第368條，判決如主文。
本案經檢察官曾柏涵提起公訴，檢察官張秋雲到庭執行職務。
中　　華　　民　　國　　110 　年　　6 　　月　　9 　　日
　　　　　　　　　刑事第十七庭  審判長法　官  鄭水銓
　　　　　　　　　　　　　　　　　    法　官  李世華
　　　　　　　 　 　　　　　　　　　　法　官  黃雅芬
以上正本證明與原本無異。
違反槍砲彈藥刀械管制條例部分如不服本判決，應於收受送達後
20日內向本院提出上訴書狀，其未敘述上訴之理由者並得於提起
上訴後20日內向本院補提理由書（均須按他造當事人之人數附繕
本）「切勿逕送上級法院」。
恐嚇危害安全部分不得上訴。
                                      書記官  鄭雅云
中　　華　　民　　國　　110 　年　　6 　　月　　9 　　日
附錄：本案論罪科刑法條全文　　　　　　　　　　　　　　　
槍砲彈藥刀械管制條例第7條：
未經許可，製造、販賣或運輸制式或非制式火砲、肩射武器、機
關槍、衝鋒槍、卡柄槍、自動步槍、普通步槍、馬槍、手槍或各
類砲彈、炸彈、爆裂物者，處無期徒刑或 7 年以上有期徒刑，
併科新臺幣 3 千萬元以下罰金。
未經許可，轉讓、出租或出借前項所列槍砲、彈藥者，處無期徒
刑或 5 年以上有期徒刑，併科新臺幣 1 千萬元以下罰金。
意圖供自己或他人犯罪之用，而犯前二項之罪者，處死刑或無期
徒刑；處徒刑者，併科新臺幣 5 千萬元以下罰金。
未經許可，持有、寄藏或意圖販賣而陳列第 1 項所列槍砲、彈
藥者，處 5 年以上有期徒刑，併科新臺幣 1 千萬元以下罰金。
意圖供自己或他人犯罪之用，以強盜、搶奪、竊盜或其他非法方
法，持有依法執行公務之人所持有之第 1 項所列槍砲、彈藥者
，得加重其刑至二分之一。
第 1 項至第 3 項之未遂犯罰之。

槍砲彈藥刀械管制條例第12條：
未經許可，製造、販賣或運輸子彈者，處 1 年以上 7 年以下有
期徒刑，併科新台幣 500 萬元以下罰金。
未經許可，轉讓、出租或出借子彈者，處 6 月以上 5 年以下有
期徒刑，併科新台幣 300 萬元以下罰金。
意圖供自己或他人犯罪之用，而犯前二項之罪者，處 3 年以上
10 年以下有期徒刑，併科新台幣 700 萬元以下罰金。
未經許可，持有、寄藏或意圖販賣而陳列子彈者，處 5 年以下
有期徒刑，併科新台幣 300 萬元以下罰金。
第 1 項至第 3 項之未遂犯罰之。

中華民國刑法第305條：
以加害生命、身體、自由、名譽、財產之事恐嚇他人，致生危害
於安全者，處 2 年以下有期徒刑、拘役或 9 千元以下罰金。　　　　　　　　　　　　　　　　　　　　　　　　　　　
附表一：
編號 物品 數量 鑑定結果 備註  1 非制式手槍 1 把 仿手槍外型製造之槍枝，組裝已貫通之金屬槍管而成，擊發功能正常，可供擊發適用子彈使用，具殺傷力。 槍枝管制編號：0000000000  2 非制式子彈 23顆 由口徑9mm 制式空包彈組合直徑約8.9mm 金屬彈頭而成。採樣11顆試射，均可擊發，認具殺傷力。   3 非制式子彈 11顆  鑑定試射完畢  4 非制式子彈 1 顆 由口徑9mm 制式空包彈組合直徑約8.7mm 金屬彈頭而成。經試射，可擊發，認具殺傷力。 鑑定試射完畢  5 非制式子彈 1 顆 由金屬彈殼組合直徑約8.8mm 金屬彈頭而成。經試射，可擊發，認具殺傷力。 鑑定試射完畢  6 非制式子彈 1 顆 由金屬彈殼組合直徑約8.9mm 金屬彈頭而成。經試射，可擊發，認具殺傷力。 鑑定試射完畢  7 非制式子彈 3顆  經童政豪為本案犯行時擊發 

附表二：
編號 物品 數量 所有人 備註  1  手機  1 支  丙○○  IMEI：000000000000000門號：0000-000000  2  手機  1 支  童政豪  IMEI：000000000000000門號：0000-000000  3 車牌（OOO-OOOO） 2 面 丙○○